【裁判字號】    96,上訴,2779
【裁判日期】    970131
【裁判案由】    偽證
【裁判全文】
臺灣高等法院臺中分院刑事判決        96年度上訴字第2779號
上  訴  人
即  被  告  乙○○
上列上訴人因偽證案件，不服臺灣臺中地方法院96年度訴字第22
44號中華民國96 年8月24日第一審判決（起訴案號：臺灣臺中地
方法院檢察署96年度偵字第1963號），提起上訴，本院判決如下
：
    主  文
上訴駁回。
    事  實
一、乙○○曾自民國（下同）95年7月中旬某日起，至95年9月10
    日14時左右止，以其所持用門號0000000000號之行動電話，
    與陳富春所申辦，門號為0000000000號紅色外殼之行動電話
    互相聯繫，約明交易地點後，即由陳富春攜帶價值新臺幣（
    下同）2千元之第1級毒品海洛因，前往乙○○位於苗栗縣苑
    裡鎮南勢里120之9號住處或其附近，將該乙○○所欲購買之
    毒品海洛因交付予乙○○，前後合計販賣毒品海洛因20次（
    每次交易毒品海洛因之詳細重量不詳， 販賣所得4萬元）。
    乙○○於95年9月13日晚間8時12分許，在臺灣臺中地方法院
    檢察署內勤檢察官開庭，針對陳富春販賣毒品一案訊問時，
    具結證述上情無誤。 乃其明知所施用之第1級毒品海洛因係
    向陳富春所購買，而具結作證之證人應有據實陳述之義務，
    不得為匿、飾、增、刪之虛偽陳述，卻為迴護陳富春，而基
    於偽證之犯意，於95 年12月12日上午9時40分許，在台灣台
    中地方法院刑事第一法庭，審理95年度訴字第3518號陳富春
    販賣第一級毒品海洛因等案件過程中，就該案情有重要關係
    之事項，供前具結後，虛偽證稱：「（九十五年七月到九月
    你的海洛因如何來的？）不一定，我跟人家調的，打電話問
    看朋友有沒有跟朋友調」、「（你有向陳富春買海洛因？）
    沒有」、「（為何在檢察官訊問時，指稱你跟陳富春購買海
    洛因？）當時陳富春有欠我七、八千元，我跟陳富春調了幾
    次海洛因，每一次調了價值約二千元左右的海洛因，把陳富
    春欠我的錢抵掉，現在陳富春已經沒有欠我錢了」、「（你
    最後被查到的˙˙˙那包海洛因是否向陳富春拿的？）那包
    不是，那包是向綽號叫『阿龍』的人拿的」、「（當時具結
    作證是向陳富春購買海洛因有何意見〈提示偵訊筆錄〉？）
    我當時應該是講錯了，我打電話給陳富春叫陳富春到我家，
    我問陳富春要不要去拿海洛因，我要跟陳富春一起去買海洛
    因˙˙˙我們二人要合資去買海洛因˙˙˙當時我叫陳富春
    先出錢去買，陳富春買回來以後，我才還給陳富春他先墊的
    ˙˙˙陳富春就給我一包海洛因」、「我們是一起購買的」
    等語，足使原審法院法官審理該案時陷於錯誤而產生誤判之
    危險。
二、案經臺灣臺中地方法院檢察署檢察官自動檢舉偵查起訴。
    理  由
一、訊據上訴人即被告乙○○否認有何偽證之犯行，辯稱：偵查
    中之所以作此陳述，是因毒癮發作了，陳富春欠其錢，後來
    陳富春拿毒品抵還云云。惟查：
（一）被告乙○○業於警詢、偵查供述、結證稱：其自95年7 月
      中旬至同年9月10日14時左右，每隔3至4 天即向陳富春購
      買毒品海洛因，每次都購買2千至3千元，前後共購買約20
      次左右，交易地點都集中在其住處或附近；其都是以號碼
      0000000000號之行動電話與陳富春持用之號碼0000000000
      號行動電話聯絡；其每次打電話予陳富春都是為了要購買
      毒品海洛因，不會為了其他事情打電話給陳富春；有幾次
      陳富春身邊恰好沒有毒品海洛因販售予其，但陳富春在稍
      後調得毒品海洛因後，都會主動打電話與其聯繫；陳富春
      販售毒品海洛因給其，應有賺取利潤，因其與陳富春並無
      特殊之交情，其也是聽別人介紹才跟陳富春購買等語明確
      （見中市警刑字第98834號警卷、 毒偵字第4383號偵查卷
      第9-10頁）。而其於該案偵查中具結所為證述，並有檢察
      官於95年9月13日晚間8時12分許訊問證人乙○○時之訊問
      筆錄、證人乙○○之證人結文影本各一份在卷可稽（見95
      年度毒偵字第4383號卷第9-12頁）。
（二）被告乙○○於陳富春販賣毒品案件之警詢、偵查中，先後
      均明確證陳其向陳富春購買之情，且於偵查結證而為上開
      證述時，強調其證述均屬事實，其都是實話實說等語。況
      乙○○於該案偵查中自承向陳富春購買海洛因係供自己吸
      食所用，而其為警查獲後，因施用毒品海洛因犯行，經檢
      察官提起公訴，並經原審法院於95年12月28日另案以95年
      度訴字第3748號判決判處其有期徒刑八月（施用第一級毒
      品部分），並已確定，此有被告之臺灣高等法院前案紀錄
      表、原審法院95年度訴字第3748號判決在卷可稽。而案外
      人陳富春所涉販賣毒品海洛因予被告乙○○之案件，亦經
      原審法院於95年12月26日以95年度訴字第3518號判決判處
      其有期徒刑15年6月，嗣於本院96年度上訴字第378號案件
      審理中，撤回上訴而確定等情，亦有陳富春之臺灣高等法
      院被告前案紀錄表、原審法院95年度訴字第3518號判決在
      卷可按（見該案原審影卷第121-131頁、 本案原審卷第36
      頁）。在在顯示乙○○於陳富春販賣毒品案件警詢、偵查
      中關於其有向陳富春購買海洛因之證陳各情，乃屬信而有
      徵，而足採信。
（三）乃被告於95 年12月12日上午9時40分許，在台灣台中地方
      法院刑事第一法庭，審理95年度訴字第3518號陳富春販賣
      毒品案件過程中，就該案情有重要關係之事項，供前具結
      後，虛偽證述如事實欄所載其並未向陳富春購買第一級毒
      品海洛因各情，亦有該日之審判筆錄與證人乙○○之證人
      結文在卷可稽。雖被告辯稱其於偵查中之所以作此陳述，
      是因毒癮發作所致云云。然經本院勘驗該次訊問之錄音、
      錄影光碟結果：「一乙○○對於檢察官詢問購買海洛因聯
      絡之行動電話號碼、交易時間、交易地點、交易價格、交
      易數量等回答迅速且清楚，並無語意不清或因不了解檢察
      官詢問內容，再次向檢察官確認詢問內容之情形。二在檢
      察官整個訊問過程中（二十七分二十二秒鐘），被告乙○
      ○並無打呵欠、流鼻水或毒癮發作意識不清之情形」，經
      記明筆錄可稽（本院卷第40頁），被告對勘驗結果亦表示
      「沒意見」，足見被告上開所辯乃為虛偽不實之謊言。至
      其另辯稱向陳富春拿毒品抵債之事，非但未提出陳富春欠
      其款項之任何實據，且於陳富春販賣毒品案件之警詢、偵
      查證述時從未提及，空言辯解，亦不足取。
（四）按刑法上之偽證罪，不以結果之發生為要件，一有偽證行
      為，無論當事人是否因而受有利或不利之判決，均不影響
      其犯罪之成立。而該罪所謂於案情有重要關係之事項，則
      指該事項之有無，足以影響於裁判之結果者而言，最高法
      院七十一年台上字第八一二七號著有判例。被告於原審法
      院審理95年度訴字第3518號陳富春販賣毒品案件過程中，
      就其有無向該案被告陳富春購買毒品海洛因一情，否認有
      向陳富春購買海洛因情事，顯就陳富春販賣第一級毒品海
      洛因案件之案情有重要關係事項而為證述，且足以影響裁
      判之結果，所為虛偽證言雖未經該案之原審法院法官採信
      ，仍足以影響裁判之結果，而無解被告偽證犯行之成立。
      本案事證已臻明確，被告所辯係事後卸責之詞，不足採信
      ，其犯行堪以認定，自應依法論科。
二、被告乙○○基於偽證之犯意，明知違反於己之記億，而故作
    虛偽之陳述，於法院審理陳富春被訴販賣毒品案件時，於案
    情有重要關係事項，供前具結，而為虛偽陳述，足生影響裁
    判之結果，核其所為，係犯刑法第一百六十八條之偽證罪。
    又本院認定被告虛偽證述之內容，較之起訴書所載者為多，
    其為起訴書所未記載部分，與經起訴部分間為一罪之關係，
    自為起訴效力所及，本院得併予審理。原審因而適用刑法第
    一百六十八條，中華民國九十六年罪犯減刑條例第二條第一
    項第三款、第七條等規定，並審酌被告於原審法院審理中以
    證人身分供前具結作證後，對於案情有重要關係之事項，故
    意為虛偽之陳述，足使法院為錯誤之判斷，對國家司法審理
    之正確性產生重大危害，影響司法調查程序之進行，且未能
    於審理時坦承犯行，耗費司法資源，並無悔意，惡性非輕等
    一切情狀，量處被告有期徒刑一年之宣告刑。復以被告犯罪
    時間在九十六年四月二十四日以前，所犯合於「中華民國九
    十六年罪犯減刑條例」第二條第一項第三款規定之減刑條件
    ，應依法減其宣告刑之二分之一為有期徒刑六月。核原判決
    認事用法均無違誤，量刑亦稱妥適；被告上訴意旨仍執陳詞
    ，否認犯罪，指摘原判決不當，為無理由，應予駁回。
據上論結，應依刑事訴訟法第三百六十八條，判決如主文。
本案經檢察官甲○○到庭執行職務。
中    華    民    國    97    年    1     月    31    日
            刑事第四庭    審判長法  官  洪  耀  宗
                                法  官  陳  欣  安
                                法  官  江  德  千
上列正本證明與原本無異。
如不服本判決應於收受送達後十日內向本院提出上訴書狀，其未
敘訴上訴之理由者並得於提起上訴後十日內向本院補提理由書 (
均須按他造當事人之人數附繕本)。
                                書記官  吳  麗  琴
中    華    民    國    97    年    1     月    31    日
【附錄論罪科刑法條】
刑法第一百六十八條：
於執行審判職務之公署審判時或於檢察官偵查時，證人、鑑定人
、通譯於案情有重要關係之事項，供前或供後具結，而為虛偽陳
述者，處七年以下有期徒刑。


司法院資訊處製作；財團法人民間司法改革基金會備份。
